臺灣高等法院刑事判決
111年度上訴字第2348號
上  訴  人  
即  被  告  陳宏軒



選任辯護人  王聖傑律師
            蔡閔涵律師
上列上訴人即被告因違反毒品危害防制條例案件，不服臺灣桃園
地方法院110年度訴字第994號，中華民國111年4月29日第一審判
決（起訴案號：臺灣桃園地方檢察署110年度偵字第18214號、第
18382號），提起上訴，本院判決如下：
    主  文
上訴駁回。
    事實及理由
一、按民國110年6月16日修正公布、同月18日施行之刑事訴訟法
    第348條規定「（第1項）上訴得對於判決之一部為之。（第
    2項）對於判決之一部上訴者，其有關係之部分，視為亦已
    上訴。但有關係之部分為無罪、免訴或不受理者，不在此限
    。(第3項）上訴得明示僅就判決之刑、沒收或保安處分一部
    為之」。本案係於上開規定修正施行後之111年6月29日繫屬
    本院，有本院收文戳章在卷可稽（見本院卷第3頁），是本
    案上訴之效力及範圍，即應依現行刑事訴訟法第348條之規
    定判斷。又依上訴人即被告陳宏軒（下稱被告）及其辯護人
    於本院審理時所述，明示僅就原判決之量刑提起上訴（見本
    院卷第104頁），故本院僅就原判決量刑部分進行審理，被
    告未表明上訴之犯罪事實、所犯法條及沒收部分則不屬本院
    審判範圍，就相關犯罪事實、所犯法條及沒收之認定均逕引
    用原判決所記載之事實、證據及理由（如附件），合先敘明
    。
二、被告上訴意旨略以：被告坦承犯行，請審酌被告為初犯，已
    於偵審時自白犯罪，犯後態度良好，且販賣毒品數量僅2包
    ，販賣次數僅1次，犯行又屬未遂，對社會造成之影響並非
    重大，原審於兩次減刑遞減後之量刑仍屬過重。又被告自幼
    於單親家庭成長，因經濟狀況不佳，高中畢業便外出工作賺
    錢貼補家計，家中經濟重擔僅憑被告一人承擔，如今被告已
    有穩定工作，尚須扶養年邁且身體健康欠佳的父親，請求再
    依刑法第59條之規定酌減刑度，予以從輕量刑，並為緩刑之
    宣告等語。
三、上訴駁回之理由：
　㈠原審認定被告所為，係犯毒品危害防制條例第4條第6項、第3
    項販賣第三級毒品未遂罪。被告與綽號「凡賽斯」之成年人
    就本案犯罪事實，有犯意聯絡及行為分擔，為共同正犯。又
    被告著手於販賣而未遂，依刑法第25條第2項規定，按既遂
    犯之刑減輕；被告於偵查、原審及本院審理中，就販賣毒品
    之事實均已自白，依毒品危害防制條例第17條第2項規定，
    減輕其刑。原審關於刑之減輕，適用結果同上，並依法遞減
    之，核此部分於法並無不合。
　㈡按刑法第59條之酌量減輕其刑，必犯罪之情狀顯可憫恕，認
    科以最低度刑仍嫌過重者，始有其適用，至於同法第57條規
    定，科刑時應以行為人之責任為基礎，並審酌一切情狀，尤
    應注意該條所列10款事項，為科刑重輕之標準，則為在法定
    刑內量刑輕重之依據。所謂「犯罪之情狀」與「一切情狀」
    ，兩者固非有截然不同之領域，於裁判上酌量減輕其刑時，
    雖亦應就犯罪一切情形予以考量，但仍應審酌其犯罪情狀有
    無「顯可憫恕」之事由，故適用刑法第59條酌量減輕其刑時
    ，雖不排除審酌同法第57條所列舉10款之事由，惟其程度必
    須達於犯罪之情狀「顯可憫恕」者，始可予以酌減（最高法
    院98年度台上字第5454號判決意旨參照）。本件被告販賣含
    有第三級毒品成分咖啡包之對象雖只有1人，且屬未遂，但
    考量被告係透過他人在通訊軟體微信之個人動態頁面張貼暗
    示販賣毒品之廣告訊息，顯然有販賣予不特定多數人之意，
    對於社會治安自已造成潛在重大影響，只是本次幸為員警發
    現，喬裝買家查獲，毒品方未流入市面，犯罪情節並無何特
    殊原因或情狀存在；被告於本院審理時供稱其自幼於單親家
    庭成長，家庭經濟目前由其一人負擔之家庭經濟生活狀況縱
    然屬實，亦非得執以為犯罪之理由，衡其前開犯行動機、手
    段、目的等節，實無所謂情輕法重之狀況可言，尚難認在客
    觀上有何足引起一般人同情而確可憫恕之情，要無刑法第59
    條酌減其刑規定適用之餘地。
　㈢又辯護人另以被告曾提供扣案手機之通聯調查表，警方當可
    循線追查本案共犯「鈞鈞」之人，被告或有毒品危害防制條
    例第17條第1項減輕其刑規定之適用云云；然上開規定係以
    被告供出毒品來源，因而查獲其他正犯或共犯為要件。本案
    被告於偵查時雖曾供稱聽他人說微信ID「凡賽斯」好像是一
    名稱「鈞鈞」之人在使用，並提供其與綽號「鈞鈞」之人聯
    絡方式予警方（見臺灣桃園地方檢察署110年度偵字第18214
    號卷第17頁至第18頁），然經本院函詢查獲本案之新北市政
    府警察局中和分局，並無因被告前開供述而查獲所指「鈞鈞
    」之人，此有該分局回函所附職務報告在卷可稽（見本院卷
    第93頁），自無其主張減輕其刑規定之適用。　
　㈣按量刑之輕重，係屬事實審法院得依職權自由裁量之事項，
    苟已斟酌刑法第57條各款所列情狀，而未逾越法定刑度，不
    得遽指為違法（最高法院72年台上字第6696號判例意旨參照
    ）。且法院對於被告為刑罰裁量時，必須以行為人之罪責為
    依據，而選擇與罪責程度相當之刑罰種類，並確定與罪責程
    度相稱之刑度。縱使基於目的性之考量，認定有犯罪預防之
    必要，而必須加重裁量時，亦僅得在罪責相當性之範圍內加
    重，不宜單純為強調刑罰之威嚇功能，而從重超越罪責程度
    為裁判，務求「罪刑相當」。且在同一犯罪事實與情節，如
    別無其他加重或減輕之原因，下級審量定之刑，亦無過重或
    失輕之不當情形，則上級審法院對下級審法院之職權行使，
    原則上應予尊重（最高法院85年度台上字第2446號判決意旨
    參照）。原審以被告罪證明確，符合前述刑法第25條第2項
    、毒品危害防制條例同條例第17條第2項之減輕要件，予以
    遞減其刑，並審酌被告為圖一己私利，無視國家查禁毒品之
    法令，與綽號「凡賽斯」之人共同販毒，由被告出面交易毒
    品，助長毒品氾濫之風險，惟考量本案查獲毒品數量非鉅，
    被告犯後坦承犯行，態度尚可，兼衡其素行、智識能力及生
    活狀況等一切情狀，就被告所為犯行量處有期徒刑1年10月
    ，已詳予斟酌刑法第57條各款所列情形，且具體說明量刑之
    理由，核無逾越法定刑度，或濫用自由裁量權限之違法或不
    當之情事。
　㈤被告前未曾因故意犯罪受有期徒刑以上刑之宣告，固有本院
    被告前案紀錄表在卷可參（見本院卷第33頁至第36頁）；惟
    考量被告所犯販賣第三級毒品罪，係有期徒刑7年以上之重
    罪，被告於行為時為智識能力正常之成年人，明知含有第三
    級毒品成分之咖啡包依法不得販賣，卻仍逕自與他人共同著
    手為本件販賣第三級毒品之犯行，助長毒品氾濫之風險，所
    為本不宜輕縱。況被告係追求一己利益而為本案犯行，其犯
    罪誘因難以完全杜絕，販賣毒品之犯罪又具有相當之隱密性
    ，查緝不易，在利益驅使下即容易鋌而走險再次犯罪，若被
    告僅受有期徒刑之宣告而未予執行，恐難使其心生警惕而阻
    絕再犯。是本院認其所受刑之宣告即無暫不執行為適當之情
    ，爰不併為緩刑之宣告。
四、綜上所述，原判決關於被告宣告刑部分尚屬妥適，應予維持
    。被告所執前詞提起上訴，並無理由，應予駁回。
據上論斷，應依刑事訴訟法第368條、第373條，判決如主文。
本案經檢察官劉哲名提起公訴，檢察官洪淑姿到庭執行職務。
中　　華　　民　　國　　111 　年　　9 　　月　　28　　日
                  刑事第四庭  審判長法　官  林柏泓
                                    法　官  吳元曜
                                    法　官  羅郁婷
以上正本證明與原本無異。
如不服本判決，應於收受送達後20日內向本院提出上訴書狀，其
未敘述上訴之理由者並得於提起上訴後20日內向本院補提理由書
（均須按他造當事人之人數附繕本）「切勿逕送上級法院」。
                                    書記官  蔡易霖
中　　華　　民　　國　　111 　年　　9 　　月　　28　　日
附錄：本案論罪科刑法條全文
毒品危害防制條例第4條
製造、運輸、販賣第一級毒品者，處死刑或無期徒刑；處無期徒
刑者，得併科新臺幣3千萬元以下罰金。
製造、運輸、販賣第二級毒品者，處無期徒刑或10年以上有期徒
刑，得併科新臺幣1千5百萬元以下罰金。
製造、運輸、販賣第三級毒品者，處7年以上有期徒刑，得併科
新臺幣1千萬元以下罰金。
製造、運輸、販賣第四級毒品者，處5年以上12年以下有期徒刑
，得併科新臺幣5百萬元以下罰金。
製造、運輸、販賣專供製造或施用毒品之器具者，處1年以上7年
以下有期徒刑，得併科新臺幣1百50萬元以下罰金。
前五項之未遂犯罰之。

附件
臺灣桃園地方法院刑事判決
110年度訴字第994號
公　訴　人　臺灣桃園地方檢察署檢察官
被　　　告　陳宏軒　男　(民國00年0月0日生)
　　　　　　　　　　身分證統一編號：Z000000000號
　　　　　　　　　　住○○市○○區○○路000巷00弄0○0號4
　　　　　　　　　　　樓
指定辯護人　本院公設辯護人彭詩雯
上列被告因毒品危害防制條例案件，經檢察官提起公訴（110年
度偵字第18214號、110年度偵字第18382號），本院判決如下：
    主  文
陳宏軒共同販賣第三級毒品未遂，處有期徒刑壹年拾月。扣案如
附表所示之物均沒收。
    事  實
一、陳宏軒意圖營利，與身分不詳綽號「凡賽斯」之成年人，共
    同基於販賣第三級毒品之犯意聯絡，於民國110年5月7日，
    先由綽號「凡賽斯」之人，在「微信」通訊軟體之個人動態
    頁面刊登暗示販毒之廣告訊息。新北市政府警察局中和分局
    警員執行網路巡邏時發現上開訊息，於同日喬裝為購毒者聯
    繫綽號「凡賽斯」之人，佯稱有意購買含有毒品成分之咖啡
    包，約定以新臺幣（下同）1,000元之價格購買2包，並相約
    在桃園市○○區○○○村0號之停車場進行交易。嗣陳宏軒依綽號
    「凡賽斯」之人之通知，於同日晚間10時14分，持附表編號
    1所示之毒品咖啡包，前往上開約定地點與喬裝警員進行毒
    品交易，經警員當場表明身分而逮捕，因而未能完成交易。
二、案經新北市政府警察局中和分局移送臺灣桃園地方檢察署檢
    察官偵查起訴。
    理  由
一、本判決援引之供述及非供述證據，均係依法定方式取得，並
    經本院於審理期日踐行合法之調查，被告陳宏軒及辯護人迄
    本院言詞辯論終結前，均未爭執其證據能力，得採為判決之
    基礎。
二、上開犯罪事實，業據被告於偵查及本院審理中坦承不諱，並
    有新北市政府警察局中和分局警員職務報告、「微信」通訊
    軟體對話紀錄、查獲現場照片、扣案毒品照片及台灣尖端先
    進生技醫藥股份有限公司毒品證物鑑定分析報告在卷可憑（
    見偵18382卷第21頁、第47-51頁、第105頁），另有扣案如
    附表編號1所示之毒品咖啡包可佐。足認被告之自白有相當
    之證據相佐，且與事實相符，應堪信為真實。
三、被告於本院訊問時供稱，其依綽號「凡賽斯」之人指示，出
    面交付毒品咖啡包，將可獲得報酬（見本院卷第50頁）。可
    見綽號「凡賽斯」之人為完成交易，尚需給付被告報酬，衡
    情應是預期獲有相當之利潤。故被告及綽號「凡賽斯」之人
    於本案販賣毒品，主觀上應具有營利意圖。又卷內並無事證
    顯示綽號「凡賽斯」之人為兒童或少年，基於有疑唯利於被
    告之法理，應認為成年人。綜上，本案事證明確，被告之犯
    行堪以認定，應依法論罪科刑。
四、論罪科刑：
  ㈠罪名：
　　查4-甲基甲基卡西酮（Mephedrone）係毒品危害防制條例所
    列管之第三級毒品。綽號「凡賽斯」之成年人與喬裝為買家
    之警員接洽毒品交易，已著手於販賣行為，嗣由被告出面進
    行交易時遭警員查獲而未完成交易，為未遂。故被告所為，
    犯毒品危害防制條例第4條第6項、第3項之販賣第三級毒品
    未遂罪。
  ㈡共同正犯：
　　被告與綽號「凡賽斯」之成年人就本案犯罪事實，有犯意聯
    絡及行為分擔，為共同正犯。
  ㈢刑之減輕：
　　被告著手於販賣而未遂，依刑法第25條第2項規定，按既遂
    犯之刑減輕。另被告於偵查及本院審理中，就販賣毒品之事
    實均已自白，依毒品危害防制條例第17條第2項規定，減輕
    其刑，並依法遞減之。
  ㈣科刑：
　　審酌被告為圖一己私利，無視國家查禁毒品之法令，與綽號
    「凡賽斯」之人共同販毒，由被告出面交易毒品，助長毒品
    氾濫之風險，惟考量本案查獲毒品數量非鉅，被告犯後坦承
    犯行，態度尚可，兼衡其素行、智識能力及生活狀況等一切
    情狀，量處如主文所示之刑。
  ㈤不諭知緩刑之說明：
　　販賣毒品係毒品危害防制條例所處罰之重罪，且政府為從源
    頭阻絕毒品流通，更多次提高其法定刑。被告為智識能力正
    常之成年人，卻未明辨是非而參與販毒，助長毒品氾濫之風
    險，其行為所生危害甚鉅，不宜輕縱。且被告係追求一己利
    益而為本案犯行，其犯罪誘因難以完全杜絕，而販賣毒品之
    犯罪具有相當之隱密性，查緝不易，在利益驅使下即容易鋌
    而走險再次犯罪。若被告僅受有期徒刑之宣告而未予執行，
    恐難使其心生警惕而阻絕再犯。此外，被告未提出有何不適
    宜執行刑罰之情形，故不予宣告緩刑。
五、沒收：
  ㈠扣案如附表編號1所示含有第三級毒品成分之咖啡包2包，為
    本案供販賣之毒品，屬毒品危害防制條例所禁止之違禁物，
    應連同難以將毒品完全析離之包裝袋，併依刑法第38條第1
    項規定沒收。至於檢驗用罄部分，既已滅失，無庸沒收。
  ㈡扣案如附表編號2所示之手機，係被告所有，被告於本案用於
    與綽號「凡賽斯」之人聯繫，此據被告供承在卷（見本院卷
    第130頁），應依毒品危害防制條例第19條第1項規定沒收。
  ㈢被告於本案交易過程中為警查獲，未實際獲取毒品對價，又
    無事證顯示被告已自綽號「凡賽斯」之人獲取報酬，故無應
    沒收之犯罪所得。
據上論斷，應依刑事訴訟法第299條第1項前段，判決如主文。
本案經檢察官劉哲名提起公訴，檢察官周彤芬到庭執行職務。
中    華    民    國   111    年    4     月    29    日
                  刑事第四庭  審判長法  官  黃柏嘉

                                    法  官  張家豪

                                    法  官  涂偉俊　
以上正本證明與原本無異。
如不服本判決應於收受判決後20日內向本院提出上訴書狀，並應
敘述具體理由。其未敘述上訴理由者，應於上訴期間屆滿後20日
內向本院補提理由書(均須按他造當事人之人數附繕本)「切勿逕
送上級法院」。 

　　　　　　　　　　　　　　　     書記官　余玫萱　　　　　　　　　　　　　　　　　　　
中　　華　　民　　國　　111 　年　　4 　　月　　29　　日



附錄所犯法條：
毒品危害防制條例第4條
製造、運輸、販賣第一級毒品者，處死刑或無期徒刑；處無期徒
刑者，得併科新臺幣3千萬元以下罰金。
製造、運輸、販賣第二級毒品者，處無期徒刑或10年以上有期徒
刑，得併科新臺幣1千5百萬元以下罰金。
製造、運輸、販賣第三級毒品者，處7年以上有期徒刑，得併科
新臺幣1千萬元以下罰金。
製造、運輸、販賣第四級毒品者，處5年以上12年以下有期徒刑
，得併科新臺幣5百萬元以下罰金。
製造、運輸、販賣專供製造或施用毒品之器具者，處1年以上7年
以下有期徒刑，得併科新臺幣1百50萬元以下罰金。
前五項之未遂犯罰之。
附表：
編號 物品 數量 備註 1 毒品咖啡包 2包 ⑴驗前總毛重8.05公克。 ⑵抽樣1包檢驗使用0.083公克，檢出4-甲基甲基卡西酮（Mephedrone）成分。 2 手機 1支 -